臺灣高等法院刑事判決　　　　　　　　92年度上訴字第4400號
　　上　訴　人　臺灣基隆地方法院檢察署檢察官
　　上　訴　人
　　即　被　告　丙○○
　　選任辯護人　顏武男律師
　　上　訴　人
　　即　被　告　癸○○
　　選任辯護人　林家祺律師
　　　　　　　　許巍騰律師
　　　　　　　　李怡卿律師
　　上　訴　人
　　即　被　告　庚○○
　　選任辯護人　王東山律師
　　　　　　　　李美寬律師
　　上　訴　人
　　即　被　告　壬○○
　　指定辯護人　本院公設辯護人乙○○
　　上　訴　人
　　即　被　告　甲○○
　　選任辯護人　黃安然律師
　　被　　　告　己○○
　　被　　　告　戊○○
　　上二人共同
　　選任辯護人　劉彥汶律師
上列上訴人因被告貪污治罪條例等案件，不服臺灣基隆地方法院
90年度訴字第646號，中華民國92年9月19日第一審判決（起訴案
號：臺灣基隆地方法院檢察署90年度偵字第1787號、3903號），
提起上訴，本院判決如下：
    主  文
原判決關於丙○○、癸○○、庚○○、甲○○、壬○○部分撤銷
。
丙○○、癸○○共同連續行使從事業務之人，明知為不實之事項
，而登載於其業務上作成之文書，足以生損害於公眾，各處有期
徒刑壹年捌月。
庚○○、甲○○、壬○○共同連續行使偽造公文書，足以生損害
於公眾及他人，各處有期徒刑貳年。附表所示之物沒收。
其餘上訴駁回。
    事  實
壹、七堵調車場工程：
一、緣交通部台北市區地○○路工程處（下稱地鐵處）主辦「南
    港專案」鐵路地下化之設計、監造部分，以鐵路里程作區分
    ，計有六個細部設計標，其中第一細部設標係指七堵調車場
    五堵貨車場之遷建工程，為發包施工之需要又細分「七堵調
    車場」、「七堵調車場小山丘土方」等施工標的。己○○為
    地鐵處之公務員，並為「七堵調車場」施工標（以下稱七堵
    調車場工程）之承辦人，係依據法令從事公務之人員，丙○○為福清營造股份有限公司（下稱福清公司）之負責人，癸○○為班長工程有限公司（下稱班長公司）之實際負責人、
    班盈工程有限公司（下稱班盈公司）負責人。
二、福清公司於民國88年7月14日，以新台幣7億6千6百萬元與地
    鐵處簽訂七堵調車場之土石方開挖、運棄工程合約（88年度
    南港專案字第008號合約）。福清公司又於88年9月17日將其
    由地鐵處承攬之上述工程轉發包與班長公司、班盈公司。
三、依據福清公司與地鐵處之契約約定，福清公司需向地鐵處提
    出其所申報棄土地點之現有石業有限公司（下稱現有公司）
    出具之棄土場運土憑證，及工程棄土記錄表，丙○○明知其
    與癸○○簽訂之承攬契約並未要求癸○○應將工程棄土運至
    現有公司棄土場棄置，且癸○○亦未將棄土運往現有公司棄
    土場棄置，仍要求癸○○應提出現有公司棄土場出具之運土
    憑證及工地棄土記錄表，癸○○雖明知其未將工程棄土運至
    現有公司棄土場棄置及確實記錄運棄土石卡車車號，但為順
    利向福清公司請領工程款，即與丙○○、丁○○（現有公司
    實際負責人）、鍾秀明（班長公司員工，王、鍾二人均未據
    起訴）基於行使業務登載不實文書之概括犯意聯絡，利用丁○○所提供其經營之現有公司棄土場使用之橢圓印章一枚及
    現有公司空白運土憑證格式，由癸○○負責參照丁○○提供
    之運土憑證格式印製大量運土憑證約二百餘本 ，自88年9月
    間起至89年3月間止 ，命其員工鍾秀明在工程棄土記錄表上
    不實填載並未前往工區運棄工區棄土之車號及棄土數量等資
    料，在此福清公司業務上製作之工地棄土記錄表文書為不實
    之登載，及在空白現有公司棄土場運土憑證上蓋上現有公司
    棄土橢圓印章之印文、班長公司章之印文，及填載日期、車
    號等資料，於現有公司業務上製作之運土憑證文書上填載，
    本件工區棄土經班長公司於上載日期僱用上載車號之卡車，
    將上載數量之工程棄土，運至現有公司棄土場棄置此不實之
    事項，待完成此內容不實之現有公司運土憑證及棄土記錄表
    後，癸○○即轉交福清公司職員，由福清公司職員加蓋福清
    公司及丙○○之印文後，由丙○○代表福清公司發文陸續向
    地鐵處提出該不實之現有公司運土憑證及棄土記錄表，主張
    福清公司確實將工程棄土以記錄表記載車號卡車運至現有公
    司棄土場棄置，行使該不實業務登載之文書，致生損害地鐵
    處審核福清公司是否依據契約履行之正確性。
貳、七堵調車場小山丘土方工程：
一、戊○○為地鐵處之公務員，並為前揭「南港專案」中「七堵
    調車場小山丘土方」施工標（以下稱七堵調車場小山丘土方
    工程）之承辦人，係依據法令從事公務之人員，庚○○為七
    堵調車場小山丘土方工程承包商國雍營造工程股份有限公司
    （下稱國雍公司）之副總經理，綜理該公司有關小山丘土方
    工程挖、運、棄土方業務，甲○○（88年間因違反水土保持
    法案件，經台灣板橋地方法院判處有期徒刑八月，緩刑三年
    ，於89年10月26日確定，目前仍在緩刑期間）、壬○○分別
    為國雍公司下游土方運棄廠商信律工程股份有限公司（下稱
    信律公司）之工務部門主管、竹辰建設有限公司（下稱竹辰
    公司）之負責人。
二、國雍公司於88年1月19日，以1億5千6百50萬元與地鐵處簽訂
    七堵調車場小山丘土方工程土石方開挖、運棄工程合約（88
    年度南港專案字第004號合約 ）。國雍公司與地鐵處簽訂前
    揭契約後，將該土石方運棄工程轉包與信律公司，信律公司
    即由工務部主管甲○○負責該部分工程。甲○○嗣於88年12
    月間，將部分土石運棄工程轉由竹辰公司承包。
三、依據國雍公司與地鐵處之契約約定，國雍公司需向地鐵處提
    出其所申報棄土地點之台泥蘇澳廠之所在地宜蘭縣政府運土
    憑證，國雍公司本件工地負責人庚○○即向下包廠商信律公
    司之工區負責人甲○○索取，甲○○轉而向竹辰公司負責人
    壬○○索取宜蘭縣政府運土憑證，壬○○與甲○○為此基於
    共同行使偽造之公、私文書概括犯意聯絡，於88年12月至89
    年1月間 ，明知無權自行印製及填載宜蘭縣政府運土憑證，
    竟由壬○○將其委託印刷廠印製之其上有宜蘭縣政府公印文
    之空白宜蘭縣政府運土憑證交付甲○○，由甲○○另找信律
    公司之工務所職員於其上申請人、品名、數量、起迄地點、
    車號、駕駛人、稽查站驗收人、日期時間，使用單位驗收人
    、日期時間等欄位加以填載資料，偽造成為宜蘭縣政府核發
    及驗收完成之公文書，本件工區棄土業已運往台泥蘇澳廠棄
    置，又經台泥蘇澳廠驗收內容之私文書，再由甲○○負責將
    偽造之宜蘭縣政府運土憑證交付國雍公司再向地鐵處提出，
    主張確實將本件棄土運往台泥蘇澳廠棄置，俾利向地鐵處請
    領工程款，足生損害於宜蘭縣政府、台泥蘇澳廠及地鐵處審
    核國雍公司是否履行契約之正確性。
四、於89年3月間國雍公司與信律公司解約 ，另於同年4月8日與
    竹辰公司簽約，由竹辰公司負責本件工區後續土方之挖、運
    、棄工程。壬○○為應付庚○○催促其提出台泥蘇澳廠同意
    接受棄土之同意書，竟於89年5月間 ，明知其無權自行製作
    台泥蘇澳廠同意書，竟基於行使偽造私文書之犯意，在不詳
    地點，參照台泥蘇澳廠出具與竹辰公司之第一份同意書文字
    略為修改後以電腦列印偽造成台泥蘇澳廠所出具之第二次同
    意書（四萬立方米），並利用紅蘿蔔雕刻「台灣水泥股份有
    限公司蘇澳廠」印章後加蓋台泥蘇澳廠印文於同意書上，在
    國雍公司七堵調車場工地施工所交予庚○○，行使該同意書
    ，致生損害於台泥蘇澳廠及地鐵處審核國雍公司履行契約之
    正確性 。該同意書於89年5月22日由國雍公司寄達地鐵處收
    文（此部分公訴人犯罪事實欄記載 ，89年4月27日發函之記
    載有誤，應予更正）。
五、嗣後壬○○經庚○○詢問後即告知其偽造上情，庚○○應已
    明知壬○○當時並未確實與台泥簽訂台泥契約及同意書，應
    該無法繼續將本件棄土運往台泥蘇澳廠，則無法提供真實之
    宜蘭縣政府運土憑證 ，然庚○○竟仍於89年5月底國雍公司
    欲向地鐵處請款之際，仍向壬○○催促速提出本件工區棄土
    運往台泥蘇澳廠之宜蘭縣政府運土憑證 ，故於89年5月底，
    庚○○、壬○○基於共同基於行使偽造宜蘭縣政府運土憑證
    款之概括犯意連絡，在國雍公司位於七堵調車場工地施工所
    內，由壬○○找竹辰公司員工游清松（原名游村松）、許宏
    一與國雍公司員工五、六人，先由壬○○提供擅自印製其上
    有宜蘭縣政府公印文之空白宜蘭縣政府運土憑證，而庚○○
    則提供該公司之土方管制表，由壬○○、庚○○在場分派員
    工七、八人各別填寫，其中車號、駕駛人及日期時間欄係依
    照國雍公司之土方管制表上相關資料填寫，至於稽查站驗收
    人欄之姓名林量宏、陳量宏、陳文平、林一志、賴其修係經
    不詳姓名人書寫在黑板上，供謄寫之員工在數個姓名輪流填
    寫，偽造成為宜蘭縣政府核發及驗收完成之公文書，本件工
    區棄土業已運往台泥蘇澳廠棄置，又經台泥蘇澳廠驗收內容
    之私文書，後將前揭偽造之宜蘭縣政府運土憑證全數影印後
    ，由國雍公司請領第五期款時向地鐵處提出，主張國雍公司
    確實將棄土運往台泥蘇澳廠棄置，行使該偽造之公、私文書
    ，致生損害於宜蘭縣政府、台泥蘇澳廠，及地鐵處審核國雍
    公司是否履行契約之正確性，正本由壬○○持往臺北縣汐止
    市○○路全部銷毀。
參、案經法務部調查局基隆市調查站函送台灣基隆地方法院檢察
    署檢察官偵查起訴。
    理  由
壹、七堵調車場工程部分：
甲、有罪部分：
一、訊據上訴人即被告丙○○矢口否認有本件犯行，辯稱：伊掛
    名福清公司負責人，但伊實際上沒有管事情，本案伊不知情
    也未參與，亦無證據證明伊有直接參與，伊也沒有指使，以
    福清公司來講，這只是整個工程的小部份，都是發包給癸○○的班長公司，癸○○要負全部的責任，本案福清公司是受
    害者云云。上訴人即被告癸○○固供認本件犯行，惟辯稱：
    原審判太重，希望判伊緩刑或罰款等語。
二、經查：
  (一)福清公司於88年7月14日，以7億6千6百萬元與地鐵處簽訂七
    堵調車場之土石方開挖、運棄工程合約，此有88年度南港專
    案字第008號工程合約在可憑（見調查卷二第1至19頁）；其
    中關於土石方運棄，每立方公尺為131元 、棄土處理費每立
    方公尺則為115元 ，此有交通部台北市區地○○路工程處工
    程計價明細表可稽（見調查卷二第21至22頁）。再依上揭工
    程合約附件「交通部台北市區地○○路工程處廢土棄置處理
    流程及原則」約定，施工前承攬廠商須自行覓妥棄土場後提
    送棄土區相關文件送主辦機關（施工區）審核；施工中，工
    程開挖棄土之追蹤抽查，若未依所提廢土處理場處理廢土時
    ，應於合約內廢土處理項目扣帳結算．．．此亦有上揭工程
    合約之附件「交通部台北市區地○○路工程處廢土棄置處理
    流程及原則」可據（見偵字第1787號卷第255頁反面 ）。又
    現有公司於88年8月30 日出具棄土證明及棄土棄置同意書給
    福清公司；福清公司亦於同日出具棄土切結書給現有公司，
    此有棄土證明、棄土棄置同意書及棄土切結書影本在卷可憑
    （見調查卷一第15至17頁）。福清公司另於88年9月1日檢送
    「南港專案七堵調車場工程」，棄土證明及棄土場使用同意
    書正本及相關證件影本供地鐵處備查 ，地鐵處則於88年9月
    10日函覆要求福清公司依地鐵處之「施工品質管理作業要點
    」規定辦理自主品管督導所屬協力分包商，對於施工中所需
    運棄之土方，應確實運棄至棄土場，同時派人不定時檢查及
    拍照存證，並將相關資料送該工程處備查，此有地鐵處88年
    9月10日地鐵松字第8800057960號函在卷（ 見調查卷三第97
    至98頁 ）。另福清公司於88年9月17日將其由地鐵處承攬之
    上述工程轉發包與班長公司、班盈公司；其中關於土石方運
    棄，每立方公尺為181．5元，此有福清公司與班長公司等簽
    訂之發包工程承攬書影本在卷可憑（見調查卷一第20至23頁
    ）；關於棄土處理費每立方公尺則為25元，發包數量32萬立
    方公尺，總價8百萬元，福清公司並於88年9月27日交付面額
    8百萬元之票據一紙給班盈公司負責人即被告癸○○ ，而班
    盈公司亦於同日開立交易金額即棄土處理費8 百萬元之統一
    發票給福清公司，此有被告丙○○所提出福清公司之工程計
    價單影本（見偵字第1787號卷第211頁 ）及班盈公司開立統
    一發票影本在卷（見調查卷一第30頁）。又被告丙○○在上
    開「工程計價單」董事長欄親自簽名，此有被告丙○○所提
    出該工程計價單可憑。
  (二)被告癸○○1.於89年11月4日在調查站供稱： 本件土方工程
    ，我負責土方的開挖與運棄，至於棄土處理則由福清公司自
    行尋棄土同意書及證明書 ；班長公司於88年12月2日以班字
    第881201號函現有公司，表示32萬立方公尺之土石方將轉運
    至大水窟，此函是福清公司林國長在公司打好，叫我去公司
    拿，我原不知現有公司地址，該寄送址收件人丁○○，亦是
    在福清公司抄的（詳見調查卷一第31頁反面至33頁）。2.於
    89 年12月2日在調查站供稱：我承包土石方運棄每立方公尺
    為181．5元；福清公司未要求我將挖出土石方運至台中縣現
    有公司棄土場，因為若將土石方運至台中縣每車運費至少 5
    、6 千元之成本 ，且需是回頭車，若是單程之專車每車1萬
    元也沒有人要運（詳見調查卷一第39頁反面至40頁）。3.於
    90 年6月5日在偵查中供稱： 棄土證明是福清公司在找我之
    前就處理好了，棄土證明是王錫賣給福清公司，王錫再
    把我介紹給福清公司；我指派員工鍾秀明，他在工地現場負
    責發現金給司機，跟記錄車次及調度車輛；土都是隨便司機
    自己處理，有吩咐司機不要亂倒，司機並沒有棄土三聯單，
    我沒有給司機，福清公司也沒有給我；棄土記錄表是鍾秀明
    寫的（詳見偵字第1787號卷第23至28頁反面 ）。4.於90年8
    月14 日在偵查中供稱：現在找司機運土都是給現金 ，若是
    進合法棄土場，則會給現金加一聯的棄土單（詳見偵字第17
    87號卷第56頁）。5.於92年5月12日在原審供稱： 現有公司
    當初有給我三聯單及公司的章，但該工地說三聯單格式不合
    ，無法一起蓋三家公司的章（現有、福清、班長公司），所
    以我就自行再去印刷廠印製符合使用的三聯單，是福清公司
    的員工授權我去印的（詳見原審卷五第104頁）。6.於92年6
    月6日在原審 ，法官問：以你與福清公司訂約的單價如你要
    將棄土運往合法的棄土場是否仍有利潤可言？答：無。問：
    如何計算沒有利潤？答：因每立方米是181．5元的單價承包
    ，每台卡車實載11．2米，若運往大水窟棄土場每台車需2千
    2百元，我是因為其中的土可以回收 ，用可以回收部分的款
    項來彌補承包價額過低。問：是否與福清公司訂約時雙方即
    已明知你不會將土運往合法的棄土場？答：是（詳見原審卷
    五第13 6頁、137頁）。
  (三)被告丙○○1.於90年3月7日在調查站稱：班長公司對於該工
    程棄土如何處理是班長公司的本領（詳見調查卷一第12頁）
    。2.於原審提出之答辯狀中稱：本人身為福清公司負責人兼
    主任技師，願對所謂之「七堵調車場工程」刑案負起全部民
    、刑責任；系爭工程合約上單價只有246元 ，福清公司以每
    立方米206．5元之單價，委由班長公司承做；檢察官應已瞭
    解福清公司與被告癸○○同時簽有兩份合約，其一含每立方
    米181．5元之運棄費用，另一為每立方米25元之棄土證明費
    用（詳見原審卷一第33頁、34頁 ）。3.於92年6月16日在原
    審供稱：我們要求的是只要他們不要亂倒，但不要求他們一
    定要將土倒到我們報開工的棄土場去（ 詳見原審卷五第138
    頁）。4.於92年7月1日在原審供稱：剛才提示之福清公司函
    文（指89年9月15日福七堵字第269號函）是由我所擬的，
    辯護人若有問題可問我，我可以解釋（ 詳見原審卷五第165
    頁、166頁）。5.於92年8月19日在原審供稱：就我了解現有
    公司在與福清公司簽約前即已被台中縣政府暫停棄土，但我
    們不知道，所以我認為大家都是被現有公司及丁○○騙了；
    棄土證明是透過賴先生（指癸○○）付的錢，棄土不可能運
    到台中去丟的，賠錢會賠死（詳見原審卷五第195至196頁、
    226頁）。
  (四)證人蔡其富於90年8月22日在調查站證稱： 我介紹王錫給
    福清公司，王錫代表福清公司前往台中現有公司洽談，取
    得棄土同意書及證明等相關文件，一次買斷匯款八百萬元到
    癸○○戶頭，由癸○○付款給王錫，再由王錫轉付現有
    公司；王錫介紹班長公司的癸○○與福清公司簽約務承攬
    該工程之土方運棄部分（詳見偵字第1787號卷第102頁）。
  (五)證人王錫於1.90年8月15日在調查站證稱：88年9月間，福
    清和班長公司簽訂承攬契約後，福清公司即將購買現有公司
    棄土棄置同意書、棄土證明書、及棄土聯單款一次付給班長
    公司班長公司先扣除該筆款之發票稅款，剩餘的錢開一張支
    票給我，我再提領現金分筆匯給現有公司（詳見偵字第1787
    號卷第86頁）。2.於90年10月11日在偵查中證稱：有關棄土
    場的文件資料我全部辦妥了，文件處理費我先跟福清公司的
    林副總（林國長）要求8百萬元，他問過公司後同意付我8百
    萬元，這8百萬元我付了現有公司320萬元 ，蔡其富拿了近1
    百萬元，我之後向現有公司拿空白的運土憑證時，丁○○又
    向我拿了180萬元，丁○○同時給我一枚現有公司的章（ 後
    又說現有公司的章是在康華飯店交給癸○○，當時我在場 ）
    （詳見偵字第1787號卷第226頁）。
  (六)證人丁○○於90年8月23日在偵查中證稱： 現有公司是我開
    的，負責人登記我太太名字；因為王錫的介紹，我才接了
    福清這筆生意；我收取320萬元訂金 ，除了開具棄土棄置同
    意書、並交付棄土切結書與福清公司蓋章外，也交付棄土三
    聯單。我棄土場容量尚餘24萬多立方米，承諾收受福清公司
    之棄土方量為32萬立方米之棄土，且未向縣政府申報，仲介
    的王錫說這一件不用申請。福清公司和地鐵處人員、王錫
    到過棄土場看場地，之後大概運了十台棄土，久久才來一
    次，這十台未曾收錢（詳見原審卷第90頁反面至93頁）。又
    現有棄土場於88年6月22日 ，遭到台中縣政府通知暫停收受
    棄土，此有該府（88）工建字第180619號函影本可憑（見調
    查卷三第123頁）。
  (七)證人林國長在於92年7月1日在原審證稱：我是在丙○○的公
    司上班，我是副總。法官問：本件由何人前往地鐵處投標？
    答：太久我忘了，應該是丙○○。丙○○有參與經營但較少
    管事（詳見原審卷第151至153頁、159頁）。
  (八)證人陳漢堂於92年6月16日在原審證稱：（ 問：本件工地丙○○指派你做何事？）我是由副總林國長指派到現場工作。
    丙○○很少到工地現場，通常都是經過時順便過去看進度（
    詳見原審卷第134頁）。
  (九)證人鍾秀明1.於90年6月6日在調查站證稱：八十八年十月起
    在班長公司任職（詳見偵字第1787號卷第38頁反面）。2.於
    90 年10月5日在偵查中證稱：沒有將現有公司棄土三聯單交
    給司機，司機當然不可能將棄土運至現有公司棄土場，該三
    聯單係癸○○交付，由其在三聯單上填車號，及蓋班長公司
    、現有公司之章後，交給福清公司，最早現有公司提供好幾
    捆空白三聯單，因不符合福清公司使用規格，因此重印。每
    天填製棄土數量統計表上登載車牌號碼，沒有運土，僅有車
    次和數量是符合的（詳見偵字第1787號卷第184至185頁）。
  (十)棄土記錄表上所記載之車號，其中有部分並非確實前往運載
    棄土之車號，此部分內容為不實，業據被告癸○○坦承（詳
    見調查卷一第33頁）及證人鍾秀明證述相符（詳見偵字第17
    87號卷第185頁 ），並經棄土數量統計表上記載之車牌車主
    朱萬得（詳見調查卷一第85頁反面）、張正宏（詳見調查卷
    一第96頁反面）、呂永裕（詳見調查卷一第106頁 ）、許木
    益（詳見調查卷一第108頁）、沈高進（詳見調查卷一第111
    頁）、郭仁堂（詳見調查卷一第113頁）、賴信龍（ 詳見調
    查卷一第123頁）、吳祖昇（詳見調查卷一第133頁）、游松
    山（詳見調查卷一第135頁 ）等人均供述未曾前往本件工區
    內載運棄土等語，並有棄土記錄表扣案可佐（見調查卷一第
    87至89頁、98至100頁、114至116頁、124至126頁）。
  (十一)此外，另有福清公司向地鐵處提出之現有公司運土憑證4097
    張、福清公司請款資料、福清公司向地鐵處提出之工地棄土
    記錄表77張、班長公司向福清公司領取土方工程款之估驗單
    及福清公司給付工程款之支票、監工日報表、福清公司所提
    送與地鐵處之運時土方車輛行車執照、司機駕照、照片、福
    清公司與地鐵處往來函稿可佐。
三、得心證之理由：
  (一)依證人蔡其富、王錫、丁○○上揭證詞，並參酌福清公司
    與地鐵處所簽訂上揭工程合約、現有公司上開所出具之棄土
    證明及棄土棄置同意書、福清公司所出具之棄土切結書、福
    清公司與班長公司、班盈公司之轉包合約書等情，可見本件
    係福清公司與地鐵處簽訂工程合約後，即經由證人蔡其富介
    紹證人王錫給福清公司，並由證人王錫代表福清公司前
    往台中現有公司洽談，取得棄土同意書及證明等相關文件後
    ，福清公司才再將上揭工程轉發包與班長公司、班盈公司。
    準此足徵福清公司將購買上揭棄土證明、棄土棄置同意書所
    應支付之8百萬元交由被告癸○○轉交證人王錫 ，再由王
    錫於扣除其分得之佣金後將餘款交付丁○○；暨福清公司
    與班長公司、班盈公司間有關「土方工程承攬範圍及注意事
    項」，其中第7條約定所謂班長公司（乙方）、班盈公司（
    乙方）於施工前需將本工程擬用之合法棄土場資料，交給福
    清公司（甲方）報給地鐵處乙節（ 見調查卷一第21至24頁）
    ，其目的是在製造福清公司支付棄土處理費8 百萬元給班盈
    公司，而班長公司、班盈公司應負責提供上揭棄土證明、棄
    土棄置同意書之假象，以掩飾上揭棄土證明、棄土棄置同意
    書實際上係由福清公司向現有公司購得之真相。
  (二)現有公司之運土憑證，屬現有公司方得出具之業務上文書，
    證人丁○○即現有公司之實際上負責人，承認與福清公司訂
    有契約，除出具棄土同意書外，並事先提供空白運土憑證交
    付使用，事後福清公司實際上雖未將棄土運往現有公司棄土
    場棄置，但其仍免費在地鐵處要求查核棄土流向時提供棄土
    場由福清公司之人員傾到棄土拍照以供查核，並參酌證人蔡
    其富、王錫、丁○○上揭證詞，堪認證人丁○○與福清公
    司契約內容為出售棄土同意書及空白運土憑證與福清公司自
    行填載棄土數量向發包之地鐵處申報棄土流向及請領工程款
    使用，並非實際要將棄土運往現有公司棄土場棄置。因此縱
    然福清公司承包本件工程棄土數量大於其棄土場剩餘容量，
    且其棄土場當時遭到台中縣政府函知暫停收受棄土，而現有
    公司仍逕與福清公司簽訂契約，是以現有公司棄土場之運土
    憑證之內容，雖非現有公司之負責人或職員親自填寫，但其
    出售該空白運土憑證之意思即係授權買受人可以填載內容，
    則福清公司或其下包廠商之班長公司之職員填載該現有公司
    棄土場之運土憑證，仍應視為代表現有公司填載其業務上之
    文書。
  (三)本件現有公司運土憑證上登載之內容係表明本件工區棄土確
    實均運往現有公司棄土場棄置，惟依被告癸○○上揭供述、
    證人鍾秀明、丁○○、朱萬得、張正宏、呂永裕、許木益、
    沈高進、郭仁堂、賴信龍、吳祖昇、游松山等人之證述，足
    徵運土憑證上記載之事項顯係虛偽不實。
  (四)本件運土憑證之不實填載，證人鍾秀明雖證述係由其單獨填
    載，但其證述為被告癸○○要求其填載，可見被告癸○○對
    該不實填載之犯罪事實，顯有犯意聯絡。再被告丙○○係福
    清公司之負責人，依其在原審提出之答辯狀中稱：本人身為
    福清公司負責人兼主任技師，願對所謂之「七堵調車場工程
    」刑案負起全部民、刑責任等語，並參酌證人林國長、陳漢
    堂上揭證述；暨上開「工程計價單」董事長欄係由被告丙○○親自簽名乙情，顯見被告丙○○實際上有參與福清公司之
    經營，並有參與本件工程之投標、轉包之決定，且偶有前往
    本件工地視察監督。是被告丙○○辯稱其實際上未參與福清
    公司之經營或對本件工程契約之執行均不知情云云，顯係飾
    卸之詞，不足採信。又依被告丙○○上揭所供：班長公司對
    於該工程棄土如何處理是班長公司的本領；我們要求的是只
    要他們不要亂倒，但不要求他們一定要將土倒到我們報開工
    的棄土場去；棄土證明是透過賴先生（指癸○○）付的錢，
    棄土不可能運到台中去丟的，賠錢會賠死等語；並參酌被告
    癸○○陳述依據福清公司發包之運送棄土單價，如將棄土運
    往現有公司棄土場棄置根本不符合成本等語，足徵福清公司
    發包與班長公司、班盈公司承攬本件工區土石運棄時，被告
    丙○○顯明知班長公司、班盈公司不會將本件棄土運往現有
    公司棄土場棄置。被告丙○○身為福清公司之負責人，其應
    知悉承攬本件工程須提供所申報棄土處所之棄土場運土憑證
    供地鐵處審核，然福清公司將本件土石方運棄工程再發包與
    班長公司、班盈公司，非但未要求班長公司、班盈公司應將
    棄土運至現有公司棄土場棄置，且亦知悉班長公司、班盈公
    司不會將工程棄土運往現有公司棄土場棄置，足見被告丙○○對於福清公司交付地鐵處現有公司棄土憑證乃為不實記載
    之文書，應知悉甚詳。是被告丙○○對於運土憑證記載不實
    之事項之犯行，亦具有犯意聯絡。
  (五)嗣該不實運土憑證需由福清公司向地鐵處提出，主張福清公
    司確實將棄土運至現有公司棄土場棄置之事項，此行使該不
    實文書之行為，被告癸○○知悉甚詳。而福清公司為法人需
    透過法定代理人為意思表示，被告丙○○身為福清公司法定
    代理人，其即代表福清公司為行使該不實登載文書意思表示
    之人。因此被告癸○○、丙○○對行使該業務上登載不實文
    書之行為及犯意，併堪認定。
  (六)棄土記錄表部分，依扣案證物顯示承包商係蓋用福清公司及
    丙○○之印文，可見此屬福清公司業務上登載之文書，而福
    清公司將此部分工程發包與班長公司、班盈承包，因此關於
    其上記載之事項，福清公司應亦有授權班長公司、班盈公司
    填載之意思。則班長公司填載該記錄表上之車號、數量等事
    項，亦屬代表福清公司填載業務上之文書。
  (七)棄土記錄表上所記載運土之車號部分，並非確實前往運載棄
    土之車號，此部分內容為不實，業據被告癸○○坦承及證人
    鍾秀明證述相符，並經棄土數量統計表上記載之車牌車主朱
    萬得、張正宏、呂永裕、許木益、沈高進、郭仁堂、賴信龍
    、吳祖昇、游松山等人均供述未曾前往本件工區內載運棄土
    等語，是該工地棄土記錄表內容確屬不實，亦堪認定。
  (八)該棄土紀錄表之不實填載犯行，依據證人鍾秀明之證述雖由
    其單獨填載，但其證述乃為被告癸○○要求其填載，因此被
    告癸○○對該不實填載之犯罪事實，顯有犯意聯絡。而被告
    丙○○擔任福清公司之負責人，對於承攬本件工程需向地鐵
    處提供其棄土記錄表供地鐵處審核應知悉甚詳，且證人鍾秀
    明亦供述其不實填載之車籍資料部分係自福清公司取得，因
    之，被告丙○○對於福清公司交付地鐵處棄土記錄表記載不
    實之事項，應明知且有意使其發生，否則福清公司顯然無法
    自地鐵處領取工程款。因此被告丙○○對於棄土記錄表記載
    不實之事項之犯行亦具有犯意聯絡。
  (九)棄土紀錄表乃需由福清公司依據契約應向地鐵處提出，主張
    福清公司確實僱用上述車牌卡車運棄棄土，即屬行使該不實
    文書之行為，被告癸○○知悉甚詳，另福清公司為法人需透
    過法定代理人方能為意思表示，因此被告丙○○既為福清公
    司法定代理人，其即代表福清公司為行使該不實登載文書意
    思表示之人，其等均具有行使該業務登載不實文書之行為及
    犯意，併堪認定。
  (十)綜上所述，本件事證明確，被告癸○○、丙○○之犯行，足
    堪認定，自應依法論科。
四、核被告癸○○、丙○○向地鐵處行使運土憑證及棄土記錄表
    之行為，係犯刑法第216條之行使第215條之業務登載文書罪
    。被告癸○○、丙○○所為業務登載不實文書之低度行為，
    應為行使該文書之高度行為所吸收，不另論罪。被告癸○○
    、丙○○與鍾秀明、丁○○等人就運土憑證、棄土證明書此
    業務上文書登載不實之犯行，並復持以行使，均具有犯意聯
    絡及行為分攤，為共同正犯；被告癸○○、丙○○雖無登載
    運土憑證之業務上身分關係，但其等與丁○○此具有業務上
    身分關係之人共犯；被告癸○○雖無登載棄土記錄表之業務
    上身分關係，但其與被告丙○○具有此業務上身分關係之人
    共犯，均仍以共犯論。被告丙○○、癸○○多次行使運土憑
    證、棄土記錄表犯行，均時間緊接，犯意概括，所犯構成要
    件相同，皆為連續犯，均依刑法第56條規定以一罪論，並加
    重其刑。
五、原審據以論科，固非無見 。惟(一)福清公司係以7億6千6百萬
    元與地鐵處簽訂七堵調車場之土石方開挖、運棄工程合約，
    原審判決載為7億6千7百萬元，自有未合 。(二)本件行使該不
    實業務登載之文書，致生損害地鐵處審核福清公司是否依據
    契約履行之正確性，其主文應為足生損害於公眾，原審判決
    主文諭知足生損害於他人，亦有未合。被告丙○○上訴否認
    犯行；被告癸○○上訴指摘原審判決量刑太重；暨檢察官上
    訴指稱原審對被告丙○○量刑太輕云云，雖均無理由。惟原
    審判決此部分既有上揭可議之處，自無可維持，應由本院就
    此部分撤銷改判。爰審酌被告癸○○、丙○○為請領工程款
    之目的，而填載不實之文件，致使發包單位無法據以查核棄
    土真實流向，對於棄土之管制產生損害，犯後態度等一切情
    狀，分別量處有期徒刑如主文第二項所示之刑。扣案之現有
    公司運土憑證4097張、棄土記錄表77張，雖係犯罪所得之物
    ，但均已向地鐵處提出行使，屬地鐵處所有，非被告所有，
    自不得諭知沒收，附此敘明。
乙、不另為無罪諭知部分：
  (一)公訴意旨略以：被告己○○依據內政部80年度函頒「營建廢
    棄土處理方案」及契約規定，棄土運棄前應督促承包商將棄
    土資料送棄土地點之地方政府備查，運棄施工中應確實查核
    公共工程棄土之清運處理及流向，並督促棄土運往合法棄土
    場，以期減少公共工程廢棄土亂倒造成環境大地之污染，一
    經發現違法棄土即應確實依合約規定執行扣款，停止估驗等
    措施，竟漠視上述規定，與丙○○、癸○○基於圖得私人不
    法利益之犯意聯絡，故意不向福清公司申報棄置現有公司所
    在地之台中縣政府備查，亦未落實運送憑證之出工區查核規
    定，且未於請領工程款時查核運土車輛是否至指定之棄土場
    所傾到，更未將承包商之棄土處理記錄，定期送工程主辦機
    關及地方政府備查，明知七堵調車場工程棄土未運往現有公
    司之棄土場時，運土憑證係不實填載，竟在其職務上掌管之
    公文書監工日報表之「棄土處理費」項上為不實登載而圖利
    福清公司，使福清公司估驗計價取得工程款，因認被告丙○○、癸○○均涉嫌貪污治罪條例第6條第1項第4 款之圖利罪
    嫌；及被告癸○○、丙○○於監工日報表填載不實數量並向
    地鐵處提出行使之行為，另涉嫌刑法第216條行使第214條業
    務登載不實文書罪嫌。
  (二)按修正前貪污字罪條例第6條第1項第4 款之公務員對於主管
    或監督之事務，直接或間接圖利罪，固不以公務員圖利自己
    為限，並包括圖其他私人不法之利益在內。然該罪係身分犯
    ，無身分者與之共犯，必該身分者與該公務員相聚合，朝同
    一目標，共同圖利該公務員，或共同圖利該無身分者以外之
    其他第三人，始克相當；倘公務員圖利對象即無該身分者，
    兩者係屬對向之關係，該無身分者縱因而得利除涉犯他罪名
    外，尚不能遽依公務員圖利罪之共犯論擬。
  (三)按被告丙○○、癸○○係承攬本件工程公司之負責人，顯非
    公務員，不具公務員身分，因此不得單獨成立本件圖利罪。
    依據公訴意旨，認公務員己○○成立圖利罪所圖利之對象即
    為福清公司，使其領得不應領取之工程款。按被告丙○○為
    福清公司之負責人，被告癸○○為福清公司之下包承攬公司
    班長公司負責人，因此被告丙○○、被告癸○○即為公訴人
    所指被告己○○如成立圖利罪時圖利之第三人。則被告丙○○、癸○○與被告己○○乃係對向關係，而非共犯間應具有
    犯意聯絡之朝同一目標之合同犯意聯絡，是被告丙○○、癸○○不能成立圖利罪，要屬甚明。
  (四)經查閱監工日報表「廢土處理費」係記載運送處理之土石方
    數量，而本件有所不實之處係在於運送土石方之處所並非福
    清公司申報之現有公司棄土場，但對於運棄之土石數量並無
    證據證明該數量不正確，因此該部分記載並無不實之處，是
    以此部分記載應不成立業務登載不實罪，因此向地鐵處提出
    該文書即非行使業務登載不實文書。
  (五)以上各部分被訴罪嫌，原應為無罪諭知，惟公訴人認此部分
    被告癸○○、丙○○之圖利罪嫌、行使監工日報表之業務登
    載不實文書罪嫌與前揭有罪之業務上文書登載不實罪具有牽
    連犯、連續犯之裁判上一罪關係，是此被訴部分爰均不另為
    無罪諭知。
貳、小山丘土方工程：
甲、有罪部分：
一、訊據上訴人即被告庚○○、甲○○均矢口否認本件犯行，被
    告庚○○辯稱：我是營造廠副總經理，我們發包給土方工程
    的協力商，所有資料都是工地送到公司來，本件事情的執行
    單位是工地主任，我是督導，我沒有理由跟他們共犯；被告
    甲○○辯稱：我只是工程人員，不是工地負責人，東西是現
    場工地主任交回來給我整理，我沒有寫，案發時我已經離職
    ，所以他們才把責任推給我；被告壬○○雖供認本件犯行，
    惟辯稱：原審判太重云云。
二、經查：
  (一)國雍公司於88年1月19日，以1億5千6百50萬元與地鐵處簽訂
    七堵調車場小山丘土方工程土石方開挖、運棄工程合約，此
    有88年度南港專案字第004號工程合約影本在卷可憑（ 見調
    查卷四第2至20頁 ）。再國雍公司於89年4月8日與竹辰公司
    簽訂土方運棄契約，此有工程合約影本在卷（見原審卷(三)第
    50至52頁）。
  (二)被告壬○○於1.90年5月11日在調查站供稱： 宜蘭縣政府運
    土憑證收執聯，是我透過一位朋友「方仔」介紹綽號「小張
    」代為為偽製的，是在台北縣中和市○○路與景平路交叉路
    口交付給，時間約在88年底，是信律公司甲○○要求我提供
    運土憑證，我才想出這個方法；這些宜蘭縣政府收執聯全部
    都是假的，有關驗收人欄劉、游等部分是信律公司甲○○拿
    去以後偽製的 ，這些88年12月及89年1月的運土憑證是我將
    空白的宜蘭縣政府運土憑證收執聯交由甲○○自行處理；89
    年4月及5月的運土憑證收執聯之驗收人欄．．，等是我與國
    雍公司七堵調車場施工所一起偽造的。89年4月及5月的運土
    憑證收執聯是我請印刷廠偽製的，．．拿國雍公司七堵調車
    場的施工所，由本公司許宏一、游村及我三人，會同國雍公
    司的五人（四女一男，姓名不詳），都是庚○○叫來的，．
    ．我們在偽造過程中庚○○皆有在場，上述運土憑證偽填完
    成後全部影印，將影本交給庚○○，正本我拿到汐止大同路
    全部銷毀。地鐵處88年5月22 日收文之台泥同意書是我偽造
    的，同意書上台泥蘇澳廠之章戮是我用紅蘿蔔刻印蓋用，我
    將正本在國雍公司小山丘土方工程施工所交給庚○○，因該
    正本甚為粗糙，事後庚○○詢問我，我向他表示這是偽造的
    （詳見他字第106號卷第42至45頁）。2.於92年2月27日在原
    審供稱：因國雍公司要向地鐵處請款欠缺憑證無法計價，因
    此我和庚○○商量既然以前擔任信律公司下包時曾以偽造方
    式做過，那就依此方式來做，由我提供前次偽印遺留下來的
    運土憑證第三聯，在國雍公司本件七堵施工所偽造，．．我
    們要一起偽造運土憑證這些事，庚○○是知情的。我在擔任
    國雍公司下包期間所提出之宜蘭縣政府之運土憑證均係偽造
    的（詳見原審卷(五)第25頁）。
  (三)被告庚○○於調查局時供稱：89年5月底 ，竹辰公司負責人
    壬○○攜帶請款所需全部空白石城稽查站管制三聯單至國雍
    公司七堵工務所，要求協助填寫，故國雍派了四個人與壬○○及其職員二人，依照國雍公司製作之土方管制總表之內容
    ，填寫據以向地鐵處請款（詳見他字第106號卷第89頁）。
  (四)被告甲○○於調查站供稱：我於87年進入信律公司擔任工務
    部門主管，89年5月1日離職。88年底，我經由朋友介紹，由
    竹辰公司壬○○負責承運小山丘土方工程之廢棄土，本公司
    與竹辰公司是以每車2千9百元計價。壬○○交給我的宜蘭縣
    政府運土憑證大部分皆已填好品名等內容，但是我送到國雍
    公司時，庚○○表示數量不夠，再向壬○○拿時，壬○○交
    付空白之宜蘭縣政府運土憑證，經由我等施工所人員填妥後
    交庚○○取走。89年3、4月日本公司退出後，由竹辰公司壬○○接替為國雍公司之協力廠商（ 詳見他字第106號卷第61
    頁反面至63頁）。
  (五)證人游清松（原名游村松）迭於調查站、原審證述： 89年5
    月底時，公司老闆壬○○曾叫我和另一位員工許宏一到國雍
    公司之施工所內，會同國雍公司員工約五、六人一起製作填
    寫該宜蘭縣政府運土憑證上之空白資料，當時該憑證都是一
    本一本，自申請人欄至使用單位、日期欄全部空白，由壬○○及庚○○分派我等個別填寫。國雍之土方管制表是庚○○
    叫他們公司員工拿出來給大家抄的（ 詳見他字第106號卷第
    67至68頁、原審卷第56至58頁）。
  (六)證人鄭仁和於調查站證述：我為信律公司負責人 ，89年3月
    以前，是本公司承作的，當時本公司工區負責人為甲○○。
    4月起本公司即與國雍公司斷絕契約關係，4月起國雍公司另
    找自辰公司簽訂契約承作（ 詳見他字第106號卷第73至74頁
    ）。
  (七)證人辛○○於調查站證述：其為國雍公司董事長，但本件工
    程實際負責人為副總經理庚○○（詳見他字第106號卷第103
    頁反面）。
  (八)證人陳永虔於調查站證述，國雍公司向地鐵處提出之宜蘭縣
    政府運土憑證部分號碼之憑證，為其申請使用之憑證，其所
    運棄之土石為冬山河綠化美化工程（詳見他字第106號卷第1
    06頁）。
  (九)證人陳裕峰證述：其為台泥蘇澳廠職員，台泥蘇澳廠並未出
    具地鐵處89年5月22日收文之同意書（詳見他字第106號卷第
    135頁）。
  (十)此外，並有偽造之台泥蘇澳廠同意書（ 地鐵處89年5月22日
    收文，見調查卷四第93頁）、偽造之宜蘭縣政府運土憑證、
    宜蘭縣政府查核運土憑證核發對象明細表可佐。
三、得心證之理由：
  (一)依被告壬○○、甲○○上揭供述 ，可見88年底至89年1月間
    ，被告甲○○所任職之信律公司為國雍公司承包廠商，被告
    壬○○所經營之竹辰公司則係信律公司之承包廠商，而被告
    甲○○負責收取被告壬○○交付之運土憑證轉再彙整轉交與
    國雍公司之被告庚○○或其職員，且被告壬○○曾逕行提供
    空白之運土憑證與甲○○，供其自行填載偽造以便交付國雍
    公司向地鐵處請款。按被告甲○○擔任信律公司工務部主管
    ，其對於工務所之職員應有指揮權限，且負責交付運土憑證
    與國雍公司，其又知悉國雍公司被告庚○○要求提出運土憑
    證以補足向地鐵處請款數量，因此被告甲○○縱然未親自填
    載該運土憑證而係由其工務所其他職員填載偽造完成，然其
    對於該偽造行為亦具有犯意聯絡。足徵被告甲○○所辯，顯
    係飾卸之詞。是被告壬○○、甲○○應成立此部分偽造運土
    憑證之共犯，堪以認定。
  (二)被告壬○○自白其於88年5月間偽造台泥蘇澳廠同意書，並
    有證人陳裕峰之證言，及該偽造同意書一紙影本在卷可參，
    是被壬○○偽造同意書犯行，亦堪以認定。
  (三)89年5月底，被告壬○○、庚○○與許宏一 、游清松（原名
    游村松）及其他公司職員共同偽造宜蘭縣政府運土憑證之事
    實，迭據被告壬○○於調查站及原審供認不諱，及被告庚○○於調查局坦承在卷，並經證人游清松證述綦詳，且有扣案
    偽造之宜蘭縣政府運土憑證，及宜蘭縣政府提供之查核運土
    憑證核發對象明細表在卷可佐。足徵被告庚○○所辯，亦為
    卸責之詞，亦不足採。是被告壬○○、庚○○之犯行均堪認
    定。
四、按宜蘭縣政府運土憑證上，偽造稽查站人員簽名部分係表達
    宜蘭縣政府稽查站公務人員驗收如運土憑證上申請人、品名
    、數量、車號、駕駛人所載相符之文意 ，依據刑法第220條
    規定為準文書，並此為公務員職務上所製作之文書，該偽造
    行為自係犯刑法第211條之偽造公文書罪； 另在宜蘭縣運土
    憑證上，偽造台泥蘇澳廠人員簽名部分，係表達台泥蘇澳廠
    人員驗收如運土憑證上申請人、品名、數量、車號、駕駛人
    所載相符之文意，依據刑法第220條規定為準文書 ，該偽造
    行為自係犯同法第210條之偽造私文書罪 。被告壬○○、甲○○、庚○○等行使偽造宜蘭縣運土憑證之行為，係犯刑法
    第216條之行使同法第210條偽造私文書 、第211條之偽造公
    文書罪。其等偽造宜蘭縣政府公印文之低度行為為高度之偽
    造公文書行為所吸收；偽造公、私文書之低度行為，又為高
    度之行使行為所吸收，均不另論罪。另雖該宜蘭縣運土憑證
    未據稽查站及使用單位簽名驗收前，係屬特許證之一種，然
    因被告自始目的即在偽造業經稽查站及使用單位驗收完畢之
    文書，因此印製運土憑證乃為偽造公、私文書之部分行為，
    不另論罪，附此敘明。被告壬○○偽造台泥蘇澳廠之同意書
    ，並交付庚○○向地鐵處行使之行為 ，係犯刑法第216條之
    行使第210條之偽造私文書罪。 其偽造台泥蘇澳廠印文之低
    度行為為高度之偽造私文書行為所吸收不另論罪。被告壬○○、甲○○二人就88年12月起至89年1 月間之行使偽造宜蘭
    縣運土憑證部分所犯行使偽造公文書、私文書部分犯行；被
    告壬○○與被告庚○○就89年5 月間之行使偽造宜蘭縣政府
    運土憑證所犯行使偽造公、私文書犯行，分別具有犯意聯絡
    及行為分攤，為共同正犯。被告壬○○、庚○○與許宏一、
    游清松及其他公司職員共同偽造宜蘭縣政府運土憑證之犯行
    ，有犯意聯絡及行為分擔，均為共同正犯。被告甲○○、庚○○就行使偽造宜蘭縣運土憑證部分所犯行使偽造公文書、
    私文書多次犯行，被告壬○○行使偽造宜蘭縣運土憑證、偽
    造台泥蘇澳廠同意書，所犯行使偽造公、私文書多次犯行，
    均時間緊接，犯意概括，所犯構成要件相同，為連續犯，均
    依刑法第56條規定以一罪論，並加重其刑。被告壬○○、甲○○、庚○○所犯行使偽造公文書罪與私文書罪，係行使同
    一紙宜蘭縣政府運土憑證上之行為，乃一行為觸犯數罪名，
    屬想像競合，應從一重行使偽造公文書罪處斷。
五、原審據以論科，固非無見。惟(一) 國雍公司係以以1億5千6百
    50萬元與地鐵處簽訂七堵調車場小山丘土方工程土石方開挖
    、運棄工程合約，原審判決載為1億5千6百萬元 ，自有未合
    。(二)本件行使偽造之公、私文書，致生損害於宜蘭縣政府、
    台泥蘇澳廠，及地鐵處審核國雍公司是否履行契約之正確性
    ，其主文應為足生損害於公眾及他人，原審判決主文僅諭知
    足生損害於他人，亦有未合。被告庚○○、甲○○上訴否認
    犯行；被告壬○○上訴指摘原審判決量刑太重云云，雖均無
    理由。惟原審判決此部分既有上揭可議之處，自無可維持，
    應由本院就此部分撤銷改判。爰審酌被告庚○○、甲○○、
    壬○○等均為順利領取工程款之目的，而擅自偽造公、私文
    書，對於發包之地鐵處查核棄土流向產生重大影響，及犯後
    態度等一切情狀，分別量處有期徒刑如主文第三項所示之刑
    。扣案如附表所示宜蘭縣政府運土憑證共計5248張上之宜蘭
    縣政府公印文、稽查站驗收欄內簽名、使用單位驗收欄內簽
    名，均係偽造 ，及89年5月22日地鐵處收文之台泥蘇澳廠同
    意書上台泥蘇澳廠之印文，均係偽造，不問是否犯人所有均
    沒收。
乙、不另為無罪諭知部分：
  (一)公訴意旨另略以：被告庚○○、甲○○、壬○○與戊○○共
    同基於對於主管事務，直接圖利國雍公司及其協力廠商竹辰
    公司、信律公司之不法概括犯意聯絡，在未經棄土場所在地
    方政府同意備查之情形下，亦未審核運土憑證正本、真偽及
    向棄土場所在地之地方政府查核該運土憑證之真偽及棄土運
    棄數量、僅依國雍公司所提出偽造之運土處理憑證影本，各
    於88年12月31日，89年1月31日，89年6月31日（起訴書誤載
    為5月31日應予更正）核發第2、3、5期工程款1373萬7992元
    ，因此認被告庚○○、甲○○、壬○○此部分行為涉嫌貪污
    治罪條例第6條第1項第4款之圖利罪嫌。
  (二)按如上所述 ，修正前貪污字罪條例第6條第1項第4款之公務
    員對於主管或監督之事務，直接或間接圖利罪，固不以公務
    員圖利自己為限，並包括圖其他私人不法之利益在內。然該
    罪係身分犯，無身分者與之共犯，必該身分者與該公務員相
    聚合，朝同一目標，共同圖利該公務員，或共同圖利該無身
    分者以外之其他第三人，始克相當；倘公務員圖利對象即無
    該身分者，兩者係屬對向之關係，該無身分者縱因而得利除
    涉犯他罪名外，尚不能遽依公務員圖利罪之共犯論擬。
  (三)按被告庚○○、甲○○、壬○○係承攬本件工程公司之負責
    人，顯非公務員，不具公務員身分，因此不得單獨成立本件
    圖利罪。查依據公訴意旨，認公務員戊○○成立圖利罪所圖
    利之對象即為國雍公司、信律公司、竹辰公司，使其領得不
    應領取之工程款，被告庚○○為國雍公司之本件工程負責人
    ，被告甲○○為信律公司之本件工程負責人，被告壬○○為
    竹辰公司負責人，因此被告庚○○、甲○○、壬○○即為公
    訴人所指被告戊○○如成立圖利罪時圖利之第三人。則被告
    庚○○、甲○○、壬○○與被告戊○○乃係對向關係，而非
    共犯間應具有犯意聯絡之朝同一目標之合同犯意聯絡，因此
    被告庚○○、甲○○、壬○○不能成立圖利罪，要屬甚明。
    是此被訴部分原應為無罪之諭知，然因公訴人認此部分之罪
    疑與前揭有罪部分係牽連犯之裁判上一罪關係，故此被訴部
    分，爰不另為無罪諭知。
參、無罪部分：
甲、被告己○○部分：
一、公訴意旨略以：被告己○○依據內政部80年度函頒「營建廢
    棄土處理方案」及契約規定，棄土運棄前應督促承包商將棄
    土資料送棄土地點之地方政府備查，運棄施工中應確實查核
    公共工程棄土之清運處理及流向，並督促棄土運往合法棄土
    場，以期減少公共工程廢棄土亂倒造成環境大地之污染，一
    經發現違法棄土即應確實依合約規定執行扣款，停止估驗等
    措施，竟漠視上述規定，與丙○○、癸○○基於圖得私人不
    法利益之犯意聯絡，故意不向福清公司申報棄置現有公司所
    在地之台中縣政府備查，亦未落實運送憑證之出工區查核規
    定，且未於請領工程款時查核運土車輛是否至指定之棄土場
    所傾到，更未將承包商之棄土處理紀錄，定期送工程主辦機
    關及地方政府備查，明知七堵調車場工程棄土未運往現有公
    司之棄土場時，運土憑證係不實填載，竟在其職務上掌管之
    公文書監工日報表之「棄土處理費」項上為不實登載而圖利
    福清公司，使福清公司估驗計價取得工程款，因認被告己○○亦涉犯貪污治罪條例第6條第1項第4款之圖利罪嫌 、刑法
    第213條之公文書不實登載罪嫌。
二、公訴人認被告己○○涉嫌貪污治罪條例之圖利罪嫌、公文書
    登載不實罪嫌，要以下列證據為依據：(一)證人蔡其富、王錫
    、鍾秀明、李復興之證言。(二)現有公司空白運輸專用三聯
    單2本（王錫交付） 、班長公司自行印製現有公司空白運
    土憑證2本、丁○○提供運土憑證1本、班長公司請款向福清
    公司請款之估驗單及付款支票 、88年南港專案字第008號工
    程合約影本、福清公司請領五期工程款資料、福清公司製作
    經己○○簽認之監工日報表、承包商提供之運送土石方車輛
    行車執照、司機駕照、照片11張、地鐵處函稿、鍾秀明製作
    工地棄土記錄表等證物。
三、按犯罪事實應依證據認定之，無證據不得推定其犯罪事實；
    次按不能證明被告犯罪或其行為不罰者，應諭知無罪之判決
    ，刑事訴訟法第154條、第301條第1項分別定有明文 。再按
    認定不利於被告之事實，須依積極證據，苟積極證據不足為
    不利於被告事實之認定時，即應為有利於被告之認定，更不
    必有何有利之證據，最高法院30年上字第816號著有判例 ；
    另按事實審法院對於證據之取捨，依法雖有自由判斷之權，
    然積極證據不足證明犯罪事實時，被告之抗辯或反證縱屬虛
    偽，仍不能以此資為積極證據應予採信之理由，又認定犯罪
    事實應依證據，為刑事訴訟法所明定，故被告否認犯罪事實
    所持之辯解，縱屬不能成立，仍非有積極證據足以證明其犯
    罪行為，不能遽為有罪之認定 ，最高法院30年上字第482號
    、30年上字第1831號判例可資參照。
四、又按貪污治罪條例第6條第1項第4 款原規定「對於主管或監
    督之事務，直接或間接圖私人不法之利益者。」，於90年11
    月7日修正公布為「對於主管或監督之事務 ，明知違背法令
    ，直接或間接圖自己或其他私人之不法利益，因而獲得利益
    者。」，經比較新舊法規定，新法除增列「明知違背法令」
    之要件，並以因而獲得利益之結果發生為必要，經比較結果
    ，應以新法構成要件較為嚴格，應以新法之構成要件為認定
    被告是否成立圖利罪之標準，方屬適法，合先敘明。
五、經查：
  (一)就被告己○○未督促承包廠商將棄土資料送棄土地點之地方
    政府備查，即令承包廠商開始運棄工程棄土，尚非屬明知違
    背法令之圖利行為部分：
  1.訊據被告己○○固不否認未督促承包之福清公司將棄土資料
    送棄土地點之台中縣政府備查，然其本人及辯護人之辯解稱
    ：當時因地鐵處與福清公司簽約時，並無將營建廢棄土處理
    方案充為契約之一部分，因此契約條件中並未規定承包廠商
    有此義務，且當時行政慣例上亦均未採取如此作法，因此其
    係認為並無需督促福清公司將棄土資料送請台中縣政府備查
    ，而非明知有該法令規定，故意違背法令不督促福清公司為
    之，以圖利福清公司等語。
  2.查本件工程合約附件中有關「環境保護計畫」4.4五節「廢
    棄土處理」規定如下：廢棄土處理參考營建署「營建廢棄土
    處理方案」規定之公共工程廢棄土處理方針，有關施工階段
    應辦理事項，已規定承包商需定期將棄土處理記錄送地鐵處
    及地方政府「備查」，此部分與內政部函頒之營建廢棄土處
    理方案規定，工程主辦機關負責督導承包廠商對於棄土之處
    理，並送棄土地點之地方政府備查意旨大致相符。準此足徵
    被告己○○辯稱契約中無此規定，承包之福清公司無此義務
    云云，尚無可採。然因工程契約附件中應遵守之相關行政規
    定數量龐雜，被告己○○未依據該所有相關規定執行職務，
    是否係屬明知該規定而故意違背之，以圖利承包廠商，自應
    加以探究，非可謂契約有此規定即可逕行推認被告己○○未
    予執行即具有圖利之直接故意。再查證人劉慶豐即地鐵處松
    山施工區主任於原審證述：本件契約簽約之際，並無規定應
    將棄土記錄送請地方政府備查（詳見原審卷(四)第54頁）。又
    交通部於91年8月19日號函覆原審稱：「 三、查內政部函頒
    實施之「營建剩餘土石方處理方案」第參章第二節有關公共
    工程剩餘土石處理之規定，並未載明承包廠商將地方政府核
    准備查之公文向工程主辦單位提出後，方得開始進行土石運
    棄之工程，故本部所屬各機關係本於權責依該方案相關規定
    執行 ，惟89年5月間鐵工局辦理南港專案工程發現有地方政
    府登載資料與承包廠商所報資料不符之情事，經本部審慎檢
    討，為加強其剩餘土方之流向管制，達成互相勾稽之目的，
    乃於同年11月15日責成鐵工局（原地鐵處）調整其工程棄土
    程序略以：所有棄土作業同意證明文件除應經該局先行審核
    外，並應送請地方政府同意備查或地方政府未於一定期限函
    覆後，方准予承商進行棄土作業。」等語，此有交通部91年
    8月19日交路字第0910045017號函可參（見原審卷(四)第168至
    170頁），依此堪認地鐵處在89年5月前，並未明確要求所屬
    承辦人員應督促承包廠商將棄土資料送棄土所在地之地方政
    府同意備查之程序。是依證人劉慶豐之證言或交通部前揭之
    公文，均可認定本件起訴犯罪時間，當時地鐵處之處理土石
    運棄流程中，並未命承辦人員應督促承包廠商將棄土資料送
    棄土場所在地地方政府備查，因此被告己○○辯稱其當時認
    為並無需督促福清公司將棄土資料送地方政府備查方得准予
    其開工，尚屬可信。可見被告己○○在收受福清公司之棄土
    場出具棄土文件後及同意福清公司開始運棄棄土，並無明知
    違背法令而圖利福清公司之犯意。另參以被告己○○處理福
    清公司陳報棄土地點公文均一律擬具簽文層報上級主管審核
    認可後方據以處理，該處理方式均經被告己○○上級主管審
    核認可，益徵該部分處理程序均為被告己○○之上級主管所
    認可同意辦理之合法程序，亦難認被告己○○就該部分處理
    有明知違背法令之犯意。至於被告己○○當時不知有上揭規
    定，致應執行而未予執行，應僅係行政疏失責任而已，自與
    故意圖利之要件有間。
  (二)被告己○○在估驗計價之前並未明知福清公司未將棄土運往
    現有棄土場棄置，且現有棄土場運土憑證係偽填之事，而仍
    違法估驗計價之圖利行為部分：
  1.訊據被告己○○堅決否認知悉福清公司並未將棄土運至現有
    公司棄土場棄置。
  2.公訴人係以「... 己○○及助理監工經常出入該貨櫃屋目睹
    此情自然知曉」云云，而認被告己○○有明知上情。惟證人
    鍾秀明、癸○○無論於調查局、偵查、原審均一致陳述無法
    確信被告己○○看過其填載現有公司棄土場運土憑證之過程
    。是依據證人鍾秀明、癸○○之證言自不能證明被告己○○
    知悉上情。另證人蔡其富、李復興、王錫之證言亦未提及
    被告己○○，自亦不得為此部分證據。
  3.公訴人另以被告己○○為形式上符合所謂「自主品管」...
    竟蓄意包庇，於跟車拍照之前數日預知跟車拍照時間，再由
    癸○○調來回頭車二、三輛跟隨地鐵處監工己○○或其所指
    定之人、及福清公司工地人員俾供途中拍照等違法情狀云云
    。惟證人陳漢堂於原審證述，施工中係通知班長公司鍾秀明
    自行拍照提供，並無跟車之狀況（詳見原審卷(五)第134頁 ）
    。且證人鍾秀明經閱覽調查局卷內照片後表示乃為工地開工
    後沒多我拍的。在工地內挖土是我拍的，後來司機將相機拿
    去沿路拍照，拍完後再交給我。是福清公司的人及陳漢堂分
    別有告訴我老闆及我說要提供跟拍的資料，所以我就拍了這
    些照片提供給福清公司，跟拍時地鐵處並無派人隨車跟等語
    （詳見原審卷(五)第129頁）。據此 ，並無被告己○○蓄意包
    庇跟拍棄土卡車前往現有公司棄土場拍照之事存在。按既無
    證據認定被告知悉現有棄土場並無實際接受棄土之情況，是
    其依據程序命下包廠商直接提出棄土照片參考，亦難遽認為
    蓄意包庇。
  4.又依據卷內資料所示，本件工程之工區並未設置檢查進入運
    送棄土車輛之是否與福清公司申報車輛之資料相符之單位，
    且亦無證據足資認定設置該檢查車輛單位屬被告己○○之職
    權，是以公訴人指述未管制進入工區之車輛雖可謂為管制上
    之漏洞，但該部分漏洞產生原因恐係地鐵處全體於思考監督
    棄土流向管制方式時有思慮未盡周延之處，因此亦難認被告
    己○○未阻止非申報車輛進入工區有明知違法之犯意。
  5.被告己○○擔任本件工程監工依法雖應確實監督工區內所有
    進行之事項，未能發現承包廠商有上述違反契約之情形，或
    有監督不周的過失，但不能僅因其具有監督之權責而逕行推
    定其必定知悉該承包廠商有違約情形存在，仍須有積極之證
    據足以佐證其確實明確知悉。蓋執行職務之疏失或不當之過
    失行為，與明知違法而故違法令之直接故意行為尚屬有間。
  (三)綜上，可見並無積極證據足以認定被告己○○明知福清公司
    有違反契約之處，因此其依據職權填載監工日報表自難認定
    具有明知不實為予以填載之犯意。亦無證據證明其明知福清
    公司有違反契約之處而予以估驗計價，自難認該估驗計價之
    行為具有圖利福清公司之犯意。足徵被告己○○並不成立圖
    利罪及公文書登載不實罪。是原審諭知被告己○○無罪，依
    法並無不合。
乙、被告戊○○部分：
一、公訴意旨略以：被告戊○○與庚○○、甲○○、壬○○共同
    基於對於主管事務，直接圖利國雍公司及其協力廠商竹辰公
    司、信律公司之不法概括犯意聯絡，在未經棄土場所在地方
    政府同意備查之情形下，亦未審核運土憑證正本、真偽及向
    棄土場所在地之地方政府查核該運土憑證之真偽及棄土運棄
    數量、僅依國雍公司所提出偽造之運土處理憑證影本，各於
    88年12月31日，89年1月31日，89年6月31日（起訴書誤載為
    5月31日應予更正）核發第2、3、5期工程款1373萬7992元，
    因認被告戊○○此部分行為涉嫌貪污治罪條例第6條第1項第
    4款之圖利罪嫌；及被告戊○○明知國雍公司請領第5期工程
    款時，使用不實之宜蘭縣政府運土憑證，而予審認，並簽認
    國雍公司所提送之土方管制表之運棄數量，其所為係公務員
    明知不實而於所掌公文書為不實登載 ，係犯刑法第213條公
    務上登載不實罪嫌。
二、公訴人認被告戊○○涉嫌貪污治罪條例之圖利罪嫌、於公文
    書登載不實罪嫌，要以下列證據為依據：(一)被告壬○○供述
    ，戊○○知悉宜蘭縣運土憑證為偽造 ，但仍審認核撥第5期
    工程款。(二)證人張燦輝、李復興均證述國雍公司並未將棄土
    運至大水窟棄土場棄置。(三)證人游青松（原名游村松）證述
    ，參與偽造宜蘭縣運土憑證之證言。(四)小山丘土方工程合約
    、第1至5期工程款請款單據及往來函件。
三、按貪污治罪條例第6條第1項第4款，如上所述，經比較新舊
    法規定，應以新法之構成要件為認定被告是否成立圖利罪之
    標準，方屬適法。
四、經查：
  (一)就被告戊○○未督促承包廠商將棄土資料送棄土地點之地方
    政府備查，即令承包廠商開工，尚非為明知違背法令之圖利
    行為部分：
  1.訊據被告戊○○固不否認未督促承包之福清公司將棄土資料
    送棄土地點之地方政府備查，然其本人及辯護人之辯解稱：
    當時因地鐵處與公司簽約時，並無將營建廢棄土處理方案充
    為契約之一部份，因此契約條件中並未規定承包廠商有此義
    務，且當時行政慣例上亦均未採取如此作法，因此其係認為
    並無需督促福清公司將棄土資料送請台中縣政府備查，而非
    明知有該法令規定，故意違背法令不督促國雍公司為之，以
    圖利國雍公司等語。
  2.查本件工程合約附件中有關「環境保護計畫 」4.4五節「廢
    棄土處理」規定如下：廢棄土處理參考營建署「營建廢棄土
    處理方案」規定之公共工程廢棄土處理方針，有關施工階段
    應辦理事項，已規定承包商需定期將棄土處理記錄送地鐵處
    及地方政府「備查」，此部分與內政部函頒之營建廢棄土處
    理方案規定，工程主辦機關負責督導承包廠商對於棄土之處
    理，並送棄土地點之地方政府備查意旨大致相符。是被告戊○○辯稱契約中無此規定，承包之國雍公司無此義務，自無
    可採。惟如上所述，工程契約附件及應遵守之相關行政規定
    數量龐雜，工程主辦人員未依據該所有相關規定執行職務，
    是否即屬明知該規定而故意違背之，以圖利承包廠商，自應
    加以探究，非謂契約有此規定即可逕行推認被告戊○○未予
    執行即具有圖利之直接故意。又如上所述依證人劉慶豐上揭
    證述暨交通部上開91年8月19 日交路字第0910045017號函文
    內容，堪認地鐵處在89年5月前 ，並未明確要求所屬承辦人
    員應督促承包廠商將棄土資料送棄土所在地之地方政府同意
    備查之程序，因此堪認本件起訴犯罪時間，當時地鐵處之處
    理土石運棄流程中，並未命承辦人員應督促承包廠商將棄土
    資料送棄土場所在地地方政府備查，方得准許承包廠商開始
    運棄棄土。準此被告戊○○辯稱其當時認為並無需督促國雍
    公司為上述行為，尚屬可信。可見被告戊○○雖未督促承包
    廠商將棄土資料送至棄土所在地之地方政府同意備查，惟尚
    難認其有明知違背法令而圖利國雍公司之犯意。另參以被告
    戊○○處理國雍公司陳報棄土地點公文均一律擬具簽文層報
    上級主管審核認可後方據以處理，該處理方式均經被告戊○○上級主管審核認可，益徵該部分處理程序均為被告戊○○
    之上級主管所認可同意辦理之合法程序，亦難認被告戊○○
    就該部分處理有明知違背法令之犯意。至於被告戊○○當時
    不知有上揭承包廠商應將棄土資料送棄土所在地之地方政府
    同意備查之規定，致應執行而未予執行，應僅係行政疏失責
    任而已，自與故意圖利之要件有間。
  (二)被告戊○○並無在估驗計價之前已明知國雍公司提出之台泥
    蘇澳廠同意書為偽造，並知悉將棄土並未運往台泥蘇澳廠回
    收或大水窟棄土場棄置，且宜蘭縣政府運土憑證係偽造之事
    ，而仍違法估驗計價之圖利行為部分：
  1.訊據被告戊○○堅決否認知悉台泥蘇澳廠同意書為偽造及本
    件工區棄土並未運至台泥蘇澳廠回收或大水窟棄土場棄置，
    有偽造宜蘭縣政府運土憑證之事。
  2.公訴人所舉證人張燦輝、李復興僅係供述國雍公司未將棄土
    運至大水窟棄土場棄置，並未提及被告戊○○知悉上述情節
    ；證人游青松於證述亦未提及被告戊○○知悉其等偽造運土
    憑證之過程，因此依據前述證人之證言尚無法遽以認定被告
    戊○○知悉宜蘭縣政府運土憑證為偽造之事實。
  3.被告壬○○僅雖於90年5月11日在調查局供稱：「 台泥蘇澳
    廠同意書係其偽造，庚○○事後也知道，該工地主任子○○
    約於一個月後曾問我說戊○○懷疑這份同意書是假的，問我
    是否假的，我沒有給他答覆。」；「約一個星期後（指第二
    次提出台泥蘇澳廠合約書後），庚○○要求我陪他到七堵調
    車場地下鐵辦公室向戊○○解釋，戊○○質疑這份合約書是
    假的，我與他起爭執後離去。」（ 詳見他字第106號卷第43
    頁）；另於90年6月12日在調查局供述：「 我將第一份合約
    書（竹辰與台泥訂立）前後二頁影印冒充第二次四萬立方公
    尺之合約書，戊○○曾質疑並與庚○○研究後當場要我立切
    結書。」；「我會同庚○○拿合約書正本給戊○○時，該合
    約書上之「載運地點七堵吊車場小山丘工程」等浮貼字樣我
    已經撕掉，戊○○說我拿去的正本是假的，我與戊○○起爭
    執後即離去。」等語（詳見他字第106號卷第191至192頁 ）
    。惟依被告壬○○上揭供述，僅足認定被告戊○○對於其提
    出之台泥蘇澳廠同意書及合約書真偽有所懷疑，然被告壬○○並未因此告知被告戊○○向地鐵處提出之同意書係偽造，
    契約書乃係以舊契約影印而假稱另有續定新契約之情況，甚
    至與被告戊○○發生爭執或另外立下切結書保證為真。是依
    被告壬○○之陳述，僅足認被告戊○○本於職責對於承包廠
    商提出之文件真實性詳加詢問，並未如公訴人所稱被告壬○○曾供述被告戊○○確知同意書、契約書或宜蘭縣政府運土
    憑證均為偽造之情形。
  4.被告戊○○就台泥蘇澳廠同意書及契約書之真實性詳加詢問
    被告壬○○外，並於收到國雍公司提出台泥蘇澳廠同意書後
    ，即於89年5月29日以89地鐵松字第890003525號函通知國雍
    公司收到同意書，並將副本通知台泥蘇澳廠；又於89年6月7
    日以地鐵松字第890003922號函、89年7月13日以地鐵松字第
    890004508 號函發文給台泥蘇澳廠明白陳述下包廠商國雍公
    司陳報欲將棄土運往該廠之詳細情況；且經原審發函詢問台
    泥蘇澳廠是否曾收受該查詢之公文，經該廠於91年7月22 日
    以蘇（民）料字第0838號函覆稱，確實收到過前述公文，但
    均未答覆，是被告戊○○顯已盡查證之義務，但台泥蘇澳廠
    未予回覆（見原審卷(四)第119頁 ）。按台泥蘇澳廠接獲上揭
    三張函文卻均未函覆，衡情自易使人產生台泥蘇澳廠對函文
    內容之記載事項均認為正確之認知，被告戊○○因而自會相
    信被告劉翰所提出之台泥蘇澳廠同意書、契約均屬真正；況
    被告壬○○亦另提出切結書為保證，是被告戊○○對於接續
    提出之宜蘭縣政府運土憑證因而認定為真實而予以估驗計價
    ，自無悖離常理。足徵被告戊○○辯稱其不知宜蘭縣政府運
    土憑證為偽造等語，應屬可信，則其依據當時認定為真實之
    運土憑證估驗計價與國雍公司，顯與圖利罪之主觀犯意及客
    觀行為均不合致。
  5.被告戊○○擔任本件工程監工依法雖應確實監督工區內所有
    進行之事項，未能發現承包廠商有上述違反契約之情形，或
    有監督不周的過失，但不能僅因其具有監督之權責而逕行推
    定其必定知悉該承包廠商有違約情形存在，仍須有積極之證
    據足以佐證其確實明確知悉。蓋執行職務之疏失或不當之過
    失行為，與明知違法而故違法令之直接故意行為尚屬有間。
  (三)基此，顯無證據足以認定被告戊○○明知國雍福清公司有違
    反契約之處，因此其依據職權填載監工日報表要難認定具有
    明知不實為予以填載之犯意；且既無證據證明其明知國雍公
    司有違反契約之處，因此其予以估驗計價自難認其估驗計價
    之行為具有圖利國雍公司之犯意。足見被告戊○○並不成立
    圖利罪及公文書登載不實罪。是原審諭知被告戊○○無罪，
    亦無不合。
丙、檢察官上訴就被告己○○、戊○○部分，指摘原審諭知不當
    ，請求撤銷改判，為無理由，應予駁回。
據上論斷，應依刑事訴訟法第369條第1項前段、第364條、第368
條、第299條第1項前段，刑法第28條、第56條、第210條、第211
條、第215條、第55條、第219條，罰金罰鍰提高標準條例第1條
前段，判決如主文。
本案經檢察官謝英民到庭執行職務。
中　　華　　民　　國　　94　　年　　6 　　月　　29　　日
　　　　　　　　　刑事第二十二庭審判長法　官  黃瑞華
　　　　　　　　　　　　　　　        法　官  蔡明宏
　　　　　　　 　 　　　　　　　    　法　官  陳憲裕
以上正本證明與原本無異。
如不服本判決，應於收受送達後十日內向本院提出上訴書狀，其
未敘述上訴之理由者並得於提起上訴後十日內向本院補提理由書
（均須按他造當事人之人數附繕本）。
                                      書記官  劉育妃
中　　華　　民　　國　　94　　年　　6　　 月　　30　　日
附錄：本案論罪科刑法條全文
刑法第216條：(行使偽造變造或登載不實之文書罪)行使第條至
第條之文書者，依偽造、變造文書或登載不實事項或使登載不實
事項之規定處斷。
刑法第210條：(偽造變造私文書罪)偽造、變造私文書，足以生
損害於公眾或他人者，處五年以下有期徒刑。
刑法第211條：(偽造變造公文書罪)偽造、變造公文書，足以生
損害於公眾或他人者，處一年以上七年以下有期徒刑。
刑法第215條：(業務上文書登載不實罪)從事業務之人，明知為
不實之事項，而登載於其業務上作成之文書，足以生損害於公眾
或他人者，處三年以下有期徒刑、拘役或五百元以下罰金。
附表：
1.偽造宜蘭縣政府運土憑證5248張上之偽造宜蘭縣政府公印文
  5248枚、稽查站驗收人簽名5248枚、使用單位驗收人簽名5248
  枚。
2.偽造之台灣水泥公司蘇澳廠同意書1紙上偽造台灣水泥公司蘇
  澳廠印文1枚。
